【裁判字號】    89,易,489
【裁判日期】    890907
【裁判案由】    傷害等
【裁判全文】
臺灣板橋地方法院刑事判決                          八十九年度易字第四八九號
    公  訴  人  臺灣板橋地方法院檢察署檢察官
    被      告  丁○○
                甲○○
                乙○○
                戊○○
                丙○○
右列被告因妨害自由案件，經檢察官提起公訴（八十八年度偵字第一０一四七號），
本院判決如左：
    主  文
戊○○、丙○○共同意圖為自己不法之所有，以恐嚇使人將本人之物交付，各處有期
徒刑柒月，均緩刑參年。被訴傷害罪部分公訴不受理。
丁○○、甲○○、乙○○公訴不受理。
    事  實
一、丁○○因戊○○積欠約新台幣（下同）五百四十萬元未還，而所開立三張支票又
    退票，乃心有不甘，於民國八十八年二月一日晚上二十一時四十分許，夥同乙○○、甲○○二人前往戊○○位於台北縣新莊市○○街八七巷十號營業處所，追討
    該筆債務，戊○○見狀，隨即帶同丁○○等三人到其辦公室內，先行辱罵丁○○
    稱伊等係專替人討債的，竟被人討債云云，雙方一言不合，均基於傷害之犯意，
    大打出手，戊○○與在場丙○○及其他約五名姓名年籍不詳之成年人，分持煙灰
    缸、棒球棍毆打丁○○、甲○○、乙○○，致丁○○、甲○○、乙○○均受有傷
    害（傷害部份已撤回告訴）；而丁○○、甲○○、乙○○三人因人單勢孤，當場
    被制服。戊○○、丙○○另基於共同意圖為自己不法所有之犯意聯絡，恃其人多
    勢眾，敲毀屋內設施後，恐嚇甲○○、乙○○簽寫和解書，載明願意賠償五十萬
    元，自願簽下本票三張之旨，否則將對其不利，甲○○、乙○○乃心生畏佈，分
    別簽寫每張面額十萬元本票三張（共六十萬元）交予戊○○，嗣經人報警而查獲
    。
二、案經被害人甲○○、乙○○訴請台北縣警察局新莊分局報告台灣板橋地方法院檢
    察署檢察官偵查起訴。
    理  由
壹、有罪部分
一、訊據被告戊○○對其於前揭時地要求被害人甲○○、乙○○簽和解書及本票之事
    實固坦承不諱，惟矢口否認有何恐嚇之犯行，辯稱：開本票係雙方債務討論後之
    差額云云。被告丙○○則矢口否認犯行，辯稱；簽本票時伊並未在場云云。
二、經查，前揭事實業經被害人甲○○、乙○○、丁○○指述明確，並就伊等於八十
    八年二月一日晚間約二十一時四十分許，前往戊○○位於台北縣新莊市○○街八
    七巷十號之營業處所，戊○○叫伊等至辦公室，隨即以木棍、煙灰缸毆打，伊等
    被打後沒辦法還手，戊○○並砸壞自己的東西，要伊等賠，說不簽本票要對伊等
    不利等情指述歷歷（見八十八年度偵字第一０一四七號卷第五頁至第八頁、第六
    十二頁背面、本院八十九年二月二十二日訊問筆錄）。並有被害人乙○○、甲○○當日簽立之和解書、發票人乙○○、甲○○、面額十萬元之本票各三紙附卷可
    稽。
三、再查，被告戊○○於警訊中已自承甲○○、乙○○等人與伊大聲爭吵，伊等就用
    棒球棒與甲○○等人對抗，之後他們三人手上之東西，被我們搶過來而制服，伊
    就打一一０報警，然後他們就說要私下和解，並寫下損壞賠償之和解書，開立本
    票保證等語明確（同上偵卷第九頁反面）。且甲○○、乙○○並未與被告戊○○
    有何債務糾紛，其等僅係一同前往索討債務，談判結果竟由甲○○、乙○○等人
    開立本票補償其與丁○○之間債權債務之差額，顯與一般常理不符，此復為被害
    人所否認並指述前情歷歷在卷，是被告戊○○於本院開庭辯稱：開本票係雙方債
    務討論後之差額云云，委無足採。
四、次查，被告丙○○於偵查中亦自承甲○○等人拿出傢伙、鋸子要打我，於是我們
    就與他們對抗將他們手上之東西搶過來而制服他們等語，核與被告戊○○所供之
    情節相符，並自承對傷害部分無意見，而傷害後若非被告丙○○在場幫腔助勢，
    被告丁○○僅受有頭部擦傷，乙○○未受傷，被告甲○○、乙○○等人何以願意
    無故簽立本票，此亦據共同被告甲○○、乙○○等人供述遭被告丙○○恐嚇歷歷
    在卷，被告戊○○供稱被告丙○○未在場云云，顯為迴護之詞，不足採信。
五、復查，被害人甲○○、乙○○、丁○○先前已因與被告等人互毆，分別受有左前
    額擦傷、右前額皮下瘀血、左手臂擦傷、頭部外傷等傷害，並有台北縣立板橋醫
    院診斷證明書在卷可稽，並為被告等人制服，被告等人再以無形之言詞或姿態脅
    迫被害人，客觀上自足以使被害人心生畏怖，致生心理上之壓力，而不得不簽立
    和解書及本票，並交付本票。綜上，被告上開所辯顯係事後避重就輕圖卸之詞，
    尚難採信，復有和解書、本票、診斷證明書在卷可考。本件事證明確，被告等之
    犯行堪予認定。
六、本票為有價證券，有經濟價值，被告等人經恐嚇取得，核被告丙○○、戊○○所
    為，係犯刑法第三百四十六條第一項之恐嚇取財罪（被告等人與甲○○、乙○○
    間並無債權債務關係，恃其等人多勢眾，自己敲毀東西，使被害人心生畏佈，簽
    立本票，顯有不法之所有之意圖，公訴人認係犯刑法第三百零四條第一項以脅迫
    使人行無義務之事之強制罪云云，容有誤會，起訴法條應予變更）。被告戊○○
    與丙○○有犯意之聯絡及行為之分擔，為共同正犯。爰審酌被告二人之素行，因
    為債權人前往索債，竟恐嚇使被害人簽立之和解書及本票，其犯罪之動機、目的
    、手段、知識程度、犯罪後態度良好等一切情狀，量處如主文所示之刑，以示懲
    儆。經查，被告戊○○、丙○○前均未曾受有期徒刑以上刑之宣告，有台灣高等
    法院檢察署刑案資料查註紀錄表及臺灣高等法院檢察署刑案紀錄簡覆表各一紙在
    卷可稽，其因一時誤念致觸刑章，犯罪後已與被害人和解，而被害人亦已表示不
    再追究，本院認其經此偵審教訓後，當知警惕，應無再犯之虞，因認其所宣告之
    刑，以暫不執行為適當，均併予宣告緩刑三年，以勵來茲而啟自新。
六、被告恐嚇被害人簽具之和解書一紙已扣案，另發票人乙○○，票面額壹拾萬元，
    發票日八十八年二月二日（票號三八０六五一、三八０六五二、三八０六五三）
    之本票參紙，發票人甲○○，票面額壹拾萬元、發票日八十八年元月二日（票號
    三八０六二六、三八０六二七、三八０六二八）之本票參紙未扣案，雖均係被告
    因犯罪所得之物，但被害人得依法請求返還，所有權非屬被告所有，自不為沒收
    之宣告。
貳、不受理部分
一、公訴意旨略以：丁○○因戊○○積欠約五百四十萬元未還，而所開立三張支票又
    退票，乃心未不甘，於八十八年二月一日晚上二十一時四十分許，夥同乙○○、
    甲○○二人前往戊○○之台北縣新莊市○○街八七巷十號處所，追討該筆債務，
    戊○○見丁○○率眾前來，隨即帶同丁○○等三人到其辦公室內，先行辱罵丁○○稱伊等係專替人討債的，竟被人討債云云，雙方一言不合，戊○○與在場丙○○及其他約五名不詳之人共同基於傷害之犯意，分持煙灰缸、棒球棍毆打丁○○
    、甲○○、乙○○，致丁○○、甲○○、乙○○均受有左前額擦傷、右前額皮下
    瘀血、左手臂擦傷、頭部外傷等傷害；雙方毆打時，經人報警，嗣警員前往處理
    ，於警員離開後，丁○○、甲○○、乙○○等三人不甘被毆打受辱，於同日晚上
    二十三時五十五分許，再折回戊○○公司時，在台北縣新莊市○○街八七巷九號
    前，見戊○○之兄己○○在該處，三人竟基於共同傷害之犯意，分持木棍毆打己○○，致己○○受有身體多處瘀腫傷之傷害。因認被告戊○○、丙○○、丁○○
    、甲○○、乙○○涉犯有刑法第二百七十七條第一項之傷害罪嫌云云。
二、按告訴乃論之罪，告訴人於第一審辯論終結前得撤回其告訴，又告訴經撤回者，
    應諭知不受理之判決，並得不經言詞辯論為之，刑事訴訟法第二百三十八條第一
    項、第三百零三條第三款、第三百零七條分別定有明文。
三、查本件告訴人己○○、丁○○、甲○○、乙○○告訴被告丁○○、甲○○、乙○○、戊○○、丙○○傷害案件，起訴書認係觸犯刑法第二百七十七條第一項之傷
    害罪，依同法第二百八十七條之規定，須告訴乃論。茲據告訴人撤回告訴，依照
    首開說明，本件傷害罪部分爰為諭知不受理之諭知，被告甲○○之部分，爰不經
    言詞辯論為之。
據上論斷，應依刑事訴訟法第二百九十九條第一項前段、第三百條、第三百零三條第
三款、第三百零七條，刑法第二十八條、第三百四十六條第一項、第七十四條第一款
，罰金罰鍰提高標準條例第一條前段，判決如主文。
本案經檢察官鄧媛到庭執行職務。
中      華      民      國    八十九    年      十      月      三      日
                                        臺灣板橋地方法院刑事第四庭
                                            法    官    徐  子  涵
右正本證明與原本無異。
如不服本判決，應於判決送達後十日內向本院提出上訴狀。
                                            書 記 官    彭  麗  紅
中      華      民      國      八十九      年      十    月    十八    日
參考法條：
刑法第三百四十六條
意圖為自己或第三人不法之所有，以恐嚇使人將本人或第三人之物交付者，處六月以
上五年以下有期徒刑，得併科一千元以下罰金。
以前項方法得財產上不法之利益或使第三人得之者，亦同
前二項之未遂犯，罰之。


司法院資訊處製作；財團法人民間司法改革基金會備份。
